臺灣臺北地方法院家事判決　　　　　　　100年度婚字第312號
原　　　告　趙友銘　
訴訟代理人　鄭文婷律師
被　　　告　黃麗君　
訴訟代理人　鄭洋一律師
複代理人　　曾紀穎律師
上列當事人間請求離婚等事件，本院於民國100年6月13日言詞辯
論終結，判決如下：
    主      文                              
准原告與被告離婚。
訴訟費用由被告負擔。
    事      實
壹、程序部分：
一、按原告於判決確定前，得撤回訴之全部或一部，為民事訴訟
    法第262條第1項前段所明定。本件原告起訴主張先位聲明：
    確認兩造之婚姻不存在；備位聲明：請准兩造離婚。嗣原告
    於民國99年9月23日言詞辯論時撤回先位聲明（見該日言詞
    辯論筆錄），於法並無不合，先予敘明。
二、按夫妻之一方為臺灣地區人民，一方為大陸地區人民者，判
    決離婚之事由，依臺灣地區之法律，臺灣地區與大陸地區人
    民關係條例第52條第2 項定有明文。查原告為臺灣地區人民
    ，被告為大陸地區人民，此有原告所提出之戶籍謄本附卷可
    稽，故本件離婚事件應適用臺灣地區之法律。
貳、實體部分：
一、原告主張：兩造於98年1月間結婚，在原告住所同居後不及
    三月，被告即經常在外逗留，深夜11、12點甚至凌晨始返家
    ，且未肯告知去處，假日睡至過午，原告每每邀被告出遊，
    均遭被告以睡覺為由拒絕，致兩人感情漸行漸遠，多生口角
    。98年4、5月間被告提出外宿姐妹淘家中留宿，卻不肯告知
    住處，且被告經常數月音訊全無，被告所稱工作場所亦無蹤
    跡，故向入出國及移民署申報被告離家出走，嗣被告於99年
    7月初返家，責備原告不該申報，且停留不及1、2小時便離
    去，並稱原告最好配合伊取得中華民國身分證，因伊會向里
    長申報，原告奈何不了伊，或給伊200萬元就簽字離婚，復
    於100年4月4日本院審理中以簡訊表示「看在我們夫妻一場
    的份上我隻（只之誤）求你一件事，幫我拿到身分證，你要
    什麼條件我都可以答應你好嗎，還有二年多就可以拿了，請
    你再忍耐一下」，顯見被告無家庭觀念，僅在意金錢或身分
    ，無心經營共同未來。另在本訴提起之前，原告不曾聽聞被
    告表示伊懷有身孕或流產之事，原告於97年11月2日自中國
    入境台灣後，迄同年12月19日前往中國與被告一同返臺，期
    間兩造並無性生活，被告於同年12月25日懷孕5週，推算受
    胎期間在同年11月10日至30日之間，顯係通姦所為，爰依民
    法第1052條第1項第2款、第3款、第4款及同條第2項之規定
    ，訴請與被告離婚等語，並聲明：准原告與被告離婚。
二、被告則以：兩造婚後幸福愉快，被告並無原告所稱經常在外
    逗留情事，被告於97年12月間發現懷孕，不料於98年1月間
    流產，原告嗣後即經常徹夜未歸，與同事出入聲色場所，依
    98 年5、6月間網路聊天內容，可知原告在外尋花問柳，違
    反忠實義務。原告對被告日漸冷落，兩造因此多有爭執，為
    賺取生活費，經原告同意，被告開始外出工作，兩造亦曾簽
    立協議書，原告同意被告在外居住，起初三個月被告希望原
    告回心轉意，故多住家中，但情況未改善，被告外宿期間亦
    常以電話或skype與原告聯繫，嗣婆婆對被告外宿乙事不滿
    ，在99年初強行搶走被告鑰匙，並更換門鎖，致被告被拒於
    門外；在兩造仍時有連繫下，於同年6月間故意通報被告為
    失蹤人口。被告非無故不履行同居義務，亦無通姦或對原告
    或直系親屬為不堪同居之虐待，或難以維持婚姻情事等語，
    並聲明：駁回原告之訴。
三、查兩造於97年4月24日在大陸地區結婚，於98年1月13日在臺
    灣辦理結婚登記，現婚姻關係現仍存續中之事實，有珠海市
    公證處核發之結婚公證書影本、戶籍謄本附卷可稽，亦為兩
    造所不爭執，自堪信為真實。
四、得心證之理由：
（一）按夫妻之一方有與配偶以外之人合意性交者，他方得向法
      院請求離婚，民法第1502條第1項第2款定有明文。經查：
    1.被告於97年12月25日至吳輝明婦產科檢查懷孕5週，99年
      10月2日診斷證明書上載明最後月經為97年11月3日，有該
      日吳輝明婦產科診斷證明書在卷可稽。
    2.經本院函詢吳輝明婦產科推算被告之受孕日，該婦產科原
      於100年2月16日函復本院「推測受孕日可能落在97年11月
      20日左右」，嗣經證人李江渭即吳輝明婦產科99年10月2
      日診斷證明書之診治醫師到庭指正，該婦產科100年2月16
      日信函係由護理長所寫且內容有誤，並稱該函「11月20日
      應該是指推測的最後月經日，而推算出來97年12月4日是
      最有可能的受孕日」（見100年5月23日言詞辯論筆錄）。
    3.被告雖於100年4月29日以書狀提出經更正後之吳輝明婦產
      科99年10月2日診斷證明書，主張系爭診斷證明書加註「
      受孕1周2週」及「最後月經97年11月30」，據以主張被告
      之受孕日可能為97年12月19日以後云云。經本院詳閱卷附
      系爭更正後之診斷證明書，除於原記載「懷孕5週」後增
      加「（受孕1周2週）」，另於原記載「（最後月經97年11
      月3日」後增加括弧「）」，且「日」字外圍加深成「０
      」，乍看為「（最後月經97年11月30）」，且二處均加蓋
      吳輝明印章。嗣經證人李江渭證述澄清：「病人回來要求
      我們加註受孕的週數，所以我們後面有加註受孕3週，最
      後月經97年11月3日，後面再加一個括弧」，「我們原本
      寫的受孕3週和最後月經日完全沒有塗改」，「受孕3週是
      我親筆寫的」，「懷孕週數是從最後一次月經開始起算，
      受孕的週數會比懷孕的週數少2週」，「（診斷證明書上2
      個吳輝明印文）是工作人員蓋的。因為有加註所以有加蓋
      章」（見同日言詞辯論筆錄）。換言之，李江渭醫師於系
      爭診斷證明書上所載懷孕5週後加註「受孕3週」，並僅在
      「（最後月經97年11月3日」後加弧括「）」，經工作人
      員在二處增補處蓋吳輝明印章，並未修改其他內容，故被
      告所提將「受孕3週」塗改為「受孕1周2週」，及在「（
      最後月經97年11月3日）」塗改為「（最後月經97年11月
      30 ）」係經變造（被告所涉變造文書罪業經本院告發移
      送地檢署偵查），自不足以該變造後之內容推算被告受孕
      日，故被告上開所辯，即非可採。
    4.被告自97年4月18日出境，迄同年12月22日入境；而原告
      於同年11月2日入境後，迄12月19日入境，有兩造入出國
      日期證明書在卷可稽。易言之，依前開證人李江渭醫師之
      證詞及診斷證明書所載，被告於97年12月25日懷孕5週，
      受孕3週，推算被告受孕日為同年12月4日，彼時前後一星
      期被告均在境外，原告均在境內，兩造自無可能有性行為
      ，職是，被告於97年12月間懷孕，並非自原告受孕甚明。
（二）綜上，被告於97年12月間有懷孕之事實，且非自被告受孕
      ，故被告有與配偶以外之人合意性交之情事。又原告於99
      年8月2日提起本訴，主張其於被告提出99年11月10日民事
      答辯（一）狀後始悉被告懷孕而有通姦之情事，核與證人
      雷素玉即原告之母證述情節相符（見99年11月22日言詞辯
      論筆錄），且於同年月16日即主張依民法第1052條第1項
      第2款請求離婚，則原告在知悉後6個月且情事發生後2年
      內主張該款離婚事由，未逾同法第1053條所定除斥期間，
      為法之所許。
五、從而，原告依民法第1052條第1項第2款之事由，請求准兩造
    離婚，為有理由，應予准許。至原告主張同條項第3款、第4
    款及第2項之離婚事由，屬訴之選擇合併，僅須本院以其中
    一離婚請求權判准原告勝訴，即無庸再就原告其餘各項離婚
    請求權加以判斷，是本院既准原告依民法第1052條第1項第
    2款規定訴請離婚，自無庸再就原告其餘離婚請求權加以審
    酌。
六、本件事證已臻明確，兩造其餘之攻擊或防禦方法，及未經援
    用之證據，經本院斟酌後，認為均不足以影響本判決之結果
    ，自無逐一詳予論駁之必要，併此敘明。
七、訴訟費用負擔之依據：民事訴訟法第78條。
中    華    民    國    100    年    6    月    30    日
                  家事庭法  官  李莉苓  
以上正本係照原本作成。
如對本判決上訴，須於判決送達後20日之不變期間內，向本院提
出上訴狀。
中    華    民    國   100    年    6     月    30    日
                        書記官  譚鈺陵